【裁判字號】    98,台上,1429
【裁判日期】    980806
【裁判案由】    清償借款
【裁判全文】
最高法院民事裁定            九十八年度台上字第一四二九號
上  訴  人  丁 ○ ○
            戊 ○ ○
            己 ○ ○
            甲 ○ ○
            乙○○○
            丙○○○
            庚 ○ ○
共      同
訴訟代理人  吳 小 燕律師
            許 登 科律師
被 上訴 人  辛 ○ ○
            壬 ○ ○
            丑 ○ ○
            寅 ○ ○
            癸 ○ ○
            子 ○ ○
上列當事人間請求清償借款事件，上訴人對於中華民國九十八年
一月二十一日台灣高等法院高雄分院第二審判決（九十七年度上
字第二二三號）提起上訴，本院裁定如下：
    主  文
上訴駁回。
第三審訴訟費用由上訴人負擔。
    理  由
按上訴第三審法院，非以原判決違背法令為理由，不得為之。又
提起上訴，上訴狀內應記載上訴理由，表明原判決所違背之法令
及其具體內容，暨依訴訟資料合於該違背法令之具體事實，其依
民事訴訟法第四百六十九條之一規定提起上訴者，並應具體敘述
為從事法之續造、確保裁判之一致性或其他所涉及之法律見解具
有原則上重要性之理由。同法第四百六十七條、第四百七十條第
二項定有明文。而依同法第四百六十八條規定，判決不適用法規
或適用不當者，為違背法令；依同法第四百六十九條規定，判決
有該條所列各款情形之一者，為當然違背法令。是當事人提起上
訴，如以同法第四百六十九條所列各款情形為理由時，其上訴狀
或理由書應表明該判決有合於各該條款規定情形之具體內容，及
係依何訴訟資料合於該違背法令之具體事實。如依同法第四百六
十八條規定，以原判決有不適用法規或適用法規不當為理由時，
其上訴狀或理由書應表明該判決所違背之法令條項，或有關判例
、解釋字號，或成文法以外之習慣或法理等及其具體內容，暨係
依何訴訟資料合於該違背法令之具體事實，並具體敘述為從事法
之續造、確保裁判之一致性或其他所涉及之法律見解具有原則上
重要性之理由。上訴狀或理由書如未依上述方法表明，或其所表
明者與上開法條規定不合時，即難認為已合法表明上訴理由，其
上訴自非合法。本件上訴人對於原判決提起上訴，雖以該判決違
背法令為由，惟核其上訴理由狀所載內容，係就原審取捨證據、
認定事實及解釋契約之職權行使，所為論斷：被上訴人依系爭民
國八十五年八月八日契約書及借貸法律關係請求上訴人連帶給付
，而上訴人未能證明王瑞成向王慢所借款項已為清償，上訴人亦
不能證明其係受詐欺而簽立系爭契約書，上訴人為王瑞成之繼承
人，即應負連帶償責任等情，再為爭執，並就原審所為論斷，泛
言未論斷或論斷矛盾，而非表明該判決所違背之法令及其具體內
容，暨依訴訟資料合於該違背法令之具體事實，亦未具體敘述為
從事法之續造、確保裁判之一致性或其他所涉及之法律見解具有
原則上重要性之理由，難認其已合法表明上訴理由。依首揭說明
，應認其上訴為不合法。另被上訴人起訴係依消費借貸法律關係
請求清償借款，上訴人雖於原審上訴理由狀陳稱上訴人已清償系
爭借款，被上訴人應該歸還上訴人庚○○當初給予的金額新台幣
八百萬元，特此聲明云云，姑不論其真意究為抗辯或反訴提出，
惟核其係另一不同法律關係，非就同一訴訟標的有反訴利益，亦
與民事訴訟法第四百四十六條第二項第二款關於無庸經他造同意
得為反訴提出者不合，附此敘明。
據上論結，本件上訴為不合法。依民事訴訟法第四百八十一條、
第四百四十四條第一項、第九十五條、第七十八條，裁定如主文
。
中    華    民    國  九十八  年    八    月    六    日
                      最高法院民事第四庭
                          審判長法官  劉  延  村
                                法官  許  澍  林
                                法官  黃  秀  得
                                法官  許  正  順
                                法官  魏  大  喨
      本件正本證明與原本無異
                                      書  記  官
中    華    民    國  九十八  年    八    月   十八   日
                                                      K


司法院資訊處製作；財團法人民間司法改革基金會備份。
